【裁判字號】    98,消債抗,108
【裁判日期】    980630
【裁判案由】    更生事件
【裁判全文】
臺灣臺北地方法院民事裁定           98年度消債抗字第108號
抗  告  人  甲○○
代  理  人  林嫦芬律師
上列抗告人因消費者債務清理條例更生事件，對於中華民國98年
2月25日本院98年度消債更字第37號裁定提起抗告，本院裁定如
下：
    主  文
抗告駁回。
抗告程序費用新臺幣壹仟元由抗告人負擔。
    理  由
一、按債務人與金融機構協商成立者，不得聲請更生或清算。但
    因不可歸責於己之事由，致履行顯有重大困難者，不在此限
    。本條例施行前，債務人依金融主管機關協調成立之中華民
    國銀行公會會員辦理消費金融案件無擔保債務協商機制與金
    融機構成立之協商，準用前項之規定，消費者債務清理條例
    （下稱消債條例）第151條第5項、第6項分別定有明文。又
    聲請更生或清算不合程式或不備其他要件者，法院應以裁定
    駁回之，但其情形可以補正者，法院應定期間先命補正，復
    為同條例第8條所明定。又按債務人於協商成立後，即須依
    約清償債務，不得逕行聲請更生或清算，蓋該債務清償方案
    係經債務人行使程序選擇權而與債權人締結之債務清理契約
    ，其即應受該契約之拘束，且消債條例更生之規範目的，係
    在維持債務人基本生活之情況下，於債務人之能力範圍內盡
    力清償債務，非謂債務人得任意利用債務清理程序減輕債務
    ，因此，為避免債務人針對已成立之協商方案任意毀諾，濫
    用更生或清算之債務清理程序，須債務人於協商成立後因不
    可歸責於己之事由，致其無法履行原定清償方案，始例外得
    依消費者債務清理條例聲請更生或清算。
二、本件抗告意旨略以：伊與配偶羅承慧所經營之迎昇照明器材
    有限公司（下稱迎昇公司），係以飯店訂做客房用燈罩為主
    要營收來源，惟近年來許多飯店因景氣影響而於採買燈罩此
    類耗材後極少再做更新，致使迎昇公司之營收逐年下滑，從
    以往年營收金額新臺幣（下同）60萬元下降至24萬元，現今
    情況更是慘澹，不僅無法維持去年每月之收入24,257元，反
    而有不敷成本之虞，伊實難有寬裕之經濟來養家活口並清償
    每月協商金額6,668元。又伊之長子邱鴻志目前尚在受訓中
    （受訓期間自民國98年1月至98年6月底止），其並無工作收
    入可分攤家計，而次子邱鴻鈞現就讀研究所，縱其偶有研究
    費收入，惟仍不足以支應其每月住宿費、膳食費、交通費等
    之必要生活費用，伊仍須對其負扶養責任。再伊之三名子女
    均尚有助學貸款之負擔，責令其等幫忙分擔家計，亦屬有限
    。原審未察，駁回伊之更生聲請，顯有不當。爰提起本件抗
    告，請求廢棄原裁定等語。
三、經查，抗告人固主張其經營之迎昇公司營收下降，而其尚須
    扶養目前就讀中國醫藥大學研究所之次子邱鴻鈞，及支付其
    配偶羅承慧與各銀行成立債務協商每月應清償之款項12,521
    元，加之其長子邱鴻志目前正因公務員受訓中，三名子女尚
    須清償助學貸款，均無法分擔家計，故履行協商金額顯有重
    大困難云云。惟抗告人原於95年5月間與最大債權銀行萬泰
    商業銀行成立債務協商，每月還款15,232元，嗣因還款有困
    難，乃於98年1月8日與各債權銀行再度協商成立，改為按月
    清償6,668元，有抗告人所提出之95年4月14日及98年1月8日
    協議書在卷可稽。而抗告人上開所述之情形，於抗告人在98
    年1月8日與各債權銀行再度協商時均已存在，抗告人理應已
    盱衡上開所述之情形，及當時之經濟狀況、家庭收支，始與
    各債權銀行達成債務協商，是抗告人前揭所述之情形，難謂
    屬不可歸責於己之事由，致履行顯有重大困難。又抗告人之
    配偶羅承慧業於98年2月5日經本院裁定准予更生，有抗告人
    提出之本院98年度消債更字第38號民事裁定在卷可憑，可得
    預見羅承慧之還款負擔及成數必因進入更生程序而減低，抗
    告人縱須助羅承慧清償債務，其負擔亦較抗告人於98年1月8
    日與各債權銀行再度協商時為輕，況抗告人已有負債向法院
    聲請更生，豈能再以須資助他人還款為由，作為自己履行協
    商內容顯有重大困難之不可歸責事由。另抗告人之次子邱鴻
    鈞現雖在學，惟其係70年8月18日出生，已27歲餘，為成年
    人，於95年及96年並分別有42,875元及26,400元之收入，有
    抗告人提出之邱鴻鈞戶籍謄本及綜合所得稅各類所得資料清
    單附卷可按，自非不能維持生活而無謀生能力之人，抗告人
    將之列為扶養對象，自無所據。且抗告人亦未提出支付邱鴻
    鈞必要生活費用之證明以實其說，抗告人主張，即難採取。
    縱抗告人所述為真，抗告人既有資力支付其已成年、高學歷
    並有謀生能力之子每月住宿費、膳食費、交通費等之必要生
    活費，難謂其無資力支付每月6,668元之債務協商款項。足
    證抗告人無履行協商內容有重大困難之情。再抗告人迄今仍
    按月繳付協商金額並未毀諾，為抗告人所是認，亦難認抗告
    人有何不能清償之情事。末抗告人於98年1月8日始與各債權
    銀行再度協商成立，改為按月清償6,668元，竟於同年月15
    日復具狀向本院聲請更生，顯係濫用更生之裁判上債務清理
    程序至明，其行為殊不足取。
四、綜上所述，抗告人前揭主張，均非可採，而抗告人又未另行
    提出證據證明其於前述協商成立後，另有其他不可歸責於己
    之事由發生，致其有重大困難無法繼續履行原來協商內容之
    情事，抗告人既無消債條例第151條第5項但書之情形存在，
    則依同條第六項規定準用同條第5項規定，抗告人自不得依
    債清條例規定聲請更生或清算。從而，原審裁定駁回抗告人
    更生之聲請，核無違誤，抗告意旨猶執前詞，指摘原裁定不
    當，求予廢棄另為裁定，為無理由，應予駁回。
五、據上論結，本件抗告為無理由，爰依消費者債務清理條例第
    15條，民事訴訟法第495條之1第1項、第449條第1項、第95
    條、第78條，裁定如主文。
中    華    民    國    98    年    6    月    30    日
                  民事第三庭審判長法    官  丁蓓蓓
                                  法    官  孫正華
                                  法    官  魏式瑜
以上正本係照原本作成
本裁定不得再抗告
中    華    民    國    98    年    6    月    30    日
                                書  記  官  曾鈺馨


司法院資訊處製作；財團法人民間司法改革基金會備份。
